臺灣臺南地方法院民事裁定
111年度消債更字第207號
債  務  人  邱泳蓁  


代  理  人  嚴孟君律師（法扶律師）
上列當事人依消費者債務清理條例，聲請更生事件，本院裁定如
下：   
    主  文
聲請人甲○○自民國一百一十一年七月八日下午四時起開始更生程
序，並命司法事務官進行本件更生程序。
    理  由
一、聲請意旨略以：聲請人即債務人甲○○前向金融機構辦理信用
    貸款、信用卡契約等，致積欠無擔保債務計新臺幣（下同）
    807,052元，因無法清償債務，乃於民國110年10月間向臺灣
    橋頭地方法院(下稱橋頭地院)聲請前置調解，因無法負擔債
    權人所提還款方案而於同年12月2日調解不成立，因聲請人
    有不能清償債務或有不能清償之虞，復未經法院裁定開始清
    算程序或宣告破產，爰依法聲請准予裁定更生等語。
二、按「債務人不能清償債務或有不能清償之虞者，得依本條例
    所定更生或清算程序，清理其債務。」消費者債務清理條例
    （下稱消債條例）第3條定有明文。衡以消費者與金融機構
    間債之關係之發生，係依契約自由原則及相互間之信賴為基
    礎，此為社會經濟活動得以維繫及發展之重要支柱，債務人
    經濟窘迫，固不應任其自生自滅，債權人一方之利益，仍不
    能因之摒棄不顧。是債務人於協商程序中，自應本於個人實
    際財產及收支狀況，依最大誠信原則，商討解決方案。如終
    究不能成立協商，於聲請更生或清算時，法院審酌上開條文
    所謂「不能清償或有不能清償之虞」，自宜綜衡債務人全部
    收支、信用及財產狀況，評估是否因負擔債務，而不能維持
    最基本之生活條件；所陳報之各項花費，是否確屬必要性之
    支出；如曾有協商方案，其條件是否已無法兼顧個人生活之
    基本需求等情，為其判斷之準據。
三、經查：
  ㈠聲請人前向金融機構辦理信用貸款、信用卡契約等，致現積
    欠無擔保債務至少807,052元，前即因無法清償債務，而於1
    10年10月間向本院聲請前置調解，因無法負擔債權人所提還
    款方案而於110年12月2日調解不成立等情，有110年9月28日
    前置調解聲請狀所附債權人清冊、財團法人金融聯合徵信中
    心信用報告前置協商專用債權人清冊、調解筆錄、111年5月
    11日補正狀所附綜合信用報告等件在卷可稽（見橋頭地院司
    消債調字卷、橋頭地院消債更字卷第7-13頁），堪信為真實
    。
  ㈡聲請人現任職於全聯實業股份有限公司，依其所提出110年9
    月至111年3月薪資明細所示，每月平均薪資為45,096元，名
    下僅乙輛2010年出廠之無殘值汽車，目前仍在分期還款、10
    8、109年度申報所得為545,527元、766,585元，現勞保投保
    於全聯實業股份有限公司等情，有110年9月28日前置調解聲
    請狀所附財產及收入狀況說明書、綜合所得稅各類所得資料
    清單暨國稅局財產歸屬資料清單、111年5月11日補正狀所附
    薪資明細、中華郵政存摺封面及內頁資料、車貸還款明細、
    本院稅務電子閘門財產所得調件明細表、高雄市社會局111
    年6月22日函可稽（見橋頭地院司消債調字卷、橋頭地院消
    債更字卷第14-23、24-28、56頁、本院卷第39-42、47頁）
    。另查無聲請人有其他收入來源，佐以聲請人之薪資明細為
    證，則以聲請人110年9月至111年3月薪資之平均收入每月45
    ,096元作為核算其現在償債能力之基礎，應能反映真實收入
    狀況。
  ㈢至支出部分，聲請人主張扶養2名未成年子女，每月各支出扶
    養費16,009元。按直系血親相互間，互負扶養之義務，民法
    第1114條第1款定有明文。查聲請人與前配偶育有2名未成年
    子女(分別為100年、102年生)，聲請人長子及長女皆未有任
    何所得及財產等情，有111年5月11日補正狀所附中華郵政存
    摺封面及內頁資料、戶籍謄本、本院稅務電子閘門財產所得
    調件明細表、高雄市社會局111年6月22日函等附卷可證(見
    橋頭地院消債更字卷第29-42、55頁、本院卷第35-37、43-4
    5、47頁)。扶養費用部分，依消債條例第64條之2第1、2項
    ，並參照民法第1118、1119條規定，其負扶養義務之程度，
    亦應考量其目前身負債務之窘境，所負擔之扶養義務能力，
    自非比一般，在無其他更為詳實之資料可供佐證之情形下，
    故本院認定以臺南市111年度之每人每月最低生活費為14,23
    0元之1.2倍為17,076元為標準，則與前配偶分擔2名子女扶
    養費後，聲請人每月應支出之子女扶養費應以17,076元【計
    算式：(17,076×2）÷2＝17,076】為度，聲請人就此主張支出
    32,018元，高於上開核算數額，應以上開核算金額為度。至
    聲請人個人日常生活必要費用部分，審酌聲請人負債之現況
    ，基於社會經濟活動之互賴及誠信，該日常生活所需費用，
    自應節制開支，不得有超越一般人最低生活標準之享受，否
    則反失衡平，本院依消債條例第64條之2第1項，參酌衛福部
    社會司所公告歷年最低生活費標準，臺南市111年度之每人
    每月最低生活費為14,230元之1.2倍為17,076元，則聲請人
    每月最低生活費除有特殊情形並有證據證明者外，自宜以此
    為度，始得認係必要支出。聲請人主張每月個人必要生活費
    依上開標準，應認可採。
  ㈣綜上所述，以聲請人現每月之收入45,096元為其償債能力基
    準，扣除其每月扶養費17,076元及個人必要生活費17,076元
    後尚餘10,944元，而聲請人目前負債總額為807,052元，以
    上開餘額按月攤還結果，約6年餘期間始能清償完畢，堪認
    聲請人確有不能清償債務或有不能清償之虞之情事。從而，
    聲請人主張已不能清償債務，聲請本院准予更生，依所舉事
    證及本院調查結果，即無不合。
四、末按「法院開始更生程序之裁定，應載明其年、月、日、時
    ，並即時發生效力。」、「法院裁定開始更生或清算程序後
    ，得命司法事務官進行更生或清算程序，必要時得選任律師
    、會計師或其他適當之自然人或法人一人為監督人或管理人
    。」消費者債務清理條例第45條第1項、第16條第1項分別定
    有明文。本件聲請人其目前收入及財產狀況，不能履行債務
    ，依聲請人其目前收入及財產狀況，未償之債務亦屬不能清
    償，有如上述。此外，復查無聲請人有消費者債務清理條例
    第46條各款所定駁回更生聲請等事由，從而，聲請人聲請更
    生，洵屬有據，應予准許，爰命司法事務官進行本件更生程
    序。
五、依消費者債務清理條例第11條第1項、第45條第1項、第16條
    第1項，裁定如主文。
中　　華　　民　　國　　111 　年　　7 　　月　　8 　　日
                    民事第四庭    法  官　李姝蒓
以上正本證明與原本無異。
本裁定不得抗告。
本裁定已於111年7月8日下午4時公告。
中　　華　　民　　國　　111 　年　　7 　　月　　8 　　日
                                  書記官　張鈞雅